臺灣高等法院高雄分院刑事判決　　　　 96年度上易字第207號
上　訴　人
即　被　告　丁○○
選任辯護人　蔡進清律師
上列上訴人因竊盜案件，不服臺灣屏東地方法院95年度易字第60
7 號中華民國95年11月29日第一審判決（起訴案號：臺灣屏東地
方法院檢察署95年度偵字第3515號），提起上訴，本院判決如下
：
     主  文
上訴駁回。
     事  實
一、丁○○曾於民國87年間，因違反槍砲彈藥刀械管制條例案件
    ，經臺灣高雄地方法院以87年度易字第6163號判決判處有期
    徒刑3 月、緩刑3 年確定；又於90年間因竊盜案件，經臺灣
    屏東地方法院以90年度易字第1355號判決判處有期徒刑3 月
    ，並經本院駁回上訴確定，前開緩刑亦遭撤銷，而分別於91
    年6 月10日及同年4 月4 日易科罰金執行完畢；復於91年間
    因竊盜案件，再經臺灣屏東地方法院以91年度易字第700 號
    判決判處有期徒刑10月，並經本院駁回上訴確定，而於92
    年9 月15日縮刑期滿執行完畢。
二、丁○○仍不知悔改，與其所雇用之員工甲○○、林沛宏（2
    人均業經原審判處有期徒刑10月，緩刑3 年確定）共同基於
    意圖為自己不法所有之犯意聯絡，於95年4 月22日上午9 時
    許，共同攜帶丁○○所有、客觀上具行兇危險性之電鑽、鐵
    撬各1 把，而結夥3 人，在屏東縣屏東市礦協新村，由3 人
    輪流持上開電鑽及鐵撬挖取屏東市公所所有、埋設在礦協新
    村內道路旁之水溝蓋框共16個，並將之搬運至丁○○所有之
    車牌號碼D4-4371 號自用小貨車上，得手後嗣為在礦協新村
    打掃環境之空軍第439 聯隊設施中隊空軍少校輔導長孫明德
    發現而出言質問，丁○○等3 人即離開現場。嗣空軍第439
    聯隊將上情函知屏東縣警察局後，始經警循線查獲。
三、案經屏東縣警察局移送臺灣屏東地方法院檢察署檢察官偵查
    起訴。
    理  由
壹、程序部分：
    按被告以外之人於審判外之陳述，雖不符刑事訴訟法第159
    條之1 至第159 條之4 之規定，而經當事人於審判程序同意
    作為證據，法院審酌該言詞陳述或書面陳述作成時之情況，
    認為適當者，亦得為證據。當事人、代理人或辯護人於法院
    調查時知有第159 條第1 項不得為證據之情形，而未於言詞
    辯論終結前聲明異議者，視為有前項之同意，同法第159 條
    之5 第1 、2 項定有明文。立法意旨在於傳聞證據未經當事
    人之反對詰問予以核實，原則上先予排除，惟若當事人已放
    棄反對詰問權，於審判程序中表明同意該等傳聞證據可作為
    證據，基於尊重當事人對傳聞證據之處分權，及證據資料愈
    豐富，愈有助於真實發見之理念，且強化言詞辯論主義，使
    訴訟程序得以順暢進行，上開傳聞證據亦均具有證據能力。
    查本案用以認定被告犯罪事實存否之傳聞證據，被告於原審
    時，以及檢察官於原審及本院均同意作為證據，且於本院言
    詞辯論終結前，均未聲明異議，而本院審酌該言詞陳述及書
    面陳述作成之情況，未見有何不適當之情形，故依前開規定
    ，均得為證據。
貳、實體部分：
一、訊據上訴人即被告丁○○（以下稱被告），對於上開時、地
    ，以上開方式為上開行為之事實，均坦承不諱，惟辯稱：伊
    以為上開水溝蓋框屏東市公所不要了；另伊係遭新村內一群
    不明人士威脅要伊協助搬運該等水溝蓋框，否則要對伊不利
    ，伊不得已而聽命行事云云。惟查，被告與甲○○、林沛宏
    3 人之上開犯行，業經被告於原審審理時坦承不諱，並與甲
    ○○、林沛宏於原審時之供述相符，又與證人孫明德於警詢
    時陳述發現被告3 人竊盜之過程、證人即屏東市公所工務課
    技士盧民慶陳述屏東市公所所有、在礦協新村內之水溝蓋框
    遭竊等情大致相符，且有現場照片8 幀、孫明德所拍攝之被
    告3 人竊盜照片2 幀附卷可稽，被告於原審時之自白與事實
    相符，堪可採信。
二、被告於本院審理時雖以上開情詞置辯，並聲請傳喚證人以為
    證明。惟證人即礦協新村之自治會會長乙○○於本院審理時
    到庭證稱：礦協新村於94年7 、8 月間眷戶開始遷移，被告
    有來找伊，他要在眷村做廢五金生意，於94年10月底眷村住
    戶開始搬遷時，伊曾受人脅迫，而被告亦曾向伊反應他有被
    人脅迫，但伊無權過問等語（見本院96年5 月9 日審判筆錄
    ）；另證人即原審共同被告甲○○於本院審理時證稱：之前
    即有不良份子脅迫伊要拿水溝蓋，後來又脅迫我們要拿水溝
    蓋框，伊不拿予以拒絕，因此2 、3 天沒去工作，後來老闆
    即被告叫伊去工作，伊沒有報警，但有向被告說等語（見本
    院上開審判筆錄）。惟證人乙○○上開證詞，雖可以證明被
    告曾告知其遭他人脅迫之事實，但並未能證明被告係遭人脅
    迫而被迫為上開挖取水溝蓋框之行為；另甲○○於警詢、偵
    訊及原審審理時，係坦承竊盜犯行，而未曾提出上開遭脅迫
    之事以為辯解，且據其上開證述，亦僅證稱其曾遭脅迫，而
    非證明被告遭脅迫，而被告於本院審理前，亦不曾為上開辯
    解，被告於原審審理時係坦承稱：水溝蓋框已拿去變賣，只
    有伊自己拿去等語（見原審95年11月15日審判筆錄），則被
    告上開辯解是否可以採信，實不能無疑。再參諸證人即當時
    在場發現被告等人挖取水溝蓋框之證人孫明德所拍攝之被告
    等人之挖取照片，現場除被告等3 人在場外，尚有一不詳姓
    名之女子在旁觀看，此外，別無其他人在場，此有該現場照
    片附卷可憑（見警卷第36頁），則縱被告於行為前曾遭人脅
    迫，但當場則並無他人在旁脅迫其為上開行為，依上開照片
    所示情況，足證其於行為時仍能自由決定其是否為之，故被
    告上開所辯：曾遭脅迫而為竊盜行為云云，除尚難採信外，
    縱令屬實，仍無解於其犯行之成立。
三、另證人即屏東市公所技士丙○○於本院審理時到庭證稱：礦
    協新村的水溝蓋雖前承辦人盧民慶技士曾委人回收以便市公
    所再利用，水溝蓋框則未予回收，但水溝蓋框仍屬市公所之
    公物等語（見本院96年5 月9 日審判筆錄）。足證該水溝蓋
    框屏東市公所並無拋棄之意思，另該水溝蓋框上雖未註明係
    屏東市公所之公物，但被告自承其明知水溝蓋係屏東市公所
    之公物，則其亦無不知水溝蓋框亦屬屏東市公所公物之理。
    又被告於原審時已自承將水溝蓋框變賣之情，則其挖取水溝
    蓋框既係欲以變賣得財，則該水溝蓋框即係具備一定價值之
    物，在未取得所有人或管理單位同意前，其即予以挖取，尚
    難謂其無不法所有之意圖。故被告上開所辯：以為屏東市公
    所不要了云云，亦無足採信。
四、綜上所述，本件事證明確，被告犯行，洵堪認定。被告及辯
    護人另聲請傳喚證人陳屏生、林沛宏以證明其係遭脅迫而為
    行為之情，以及聲請向屏東市公所函詢該水溝蓋框是否回收
    一情，因本案之待證事實已臻明瞭，本院認無再予調查之必
    要，併此敘明。
五、按刑法第321 條第1 項第3 款之攜帶兇器竊盜罪，係以行為
    人攜帶兇器竊盜為其加重條件，此所謂兇器，其種類並無限
    制，凡客觀上足對人之生命、身體、安全構成威脅，具有危
    險性之兇器均屬之，且祇須行竊時攜帶此種具有危險性之兇
    器為已足，並不以攜帶之初有行兇之意圖為必要（最高法院
    79年台上字第5253號判例意旨參照）。查電鑽、鐵撬均為具
    有相當硬度之金屬器具，均係足以殺傷人生命、身體之器械
    ，顯為具有危險性之兇器，是被告丁○○與甲○○、林沛宏
    共同攜帶上揭器械竊取水溝蓋框，雖僅係將之作為行竊之工
    具，自始並無用以行兇之意圖，仍應該當上開之攜帶兇器竊
    盜罪。核被告丁○○與甲○○、林沛宏共同攜帶上揭器械行
    竊所為，係犯刑法第321 條第1 項第3 、4 款之結夥3 人以
    上、攜帶兇器竊盜罪。被告就前揭加重竊盜犯行，與甲○○
    、林沛宏間有行為分擔及犯意聯絡，應論以共同正犯。被告
    行為後刑法第28條共同正犯之規定，業經修正，而於95年7
    月1 日施行，惟無論依修正前後之規定，被告均構成共同正
    犯，而無有利不利之新舊法比較適用問題，應依修正後規定
    ，論以共同正犯。又被告前於87年間，因違反槍砲彈藥刀械
    管制條例案件，經臺灣高雄地方法院以87年度易字第6163號
    判決判處有期徒刑3 月、緩刑3 年確定；又於90年間因竊盜
    案件，經臺灣屏東地方法院以90年度易字第1355號判決判處
    有期徒刑3 月，並經本院駁回上訴確定，前開緩刑亦遭撤銷
    ，而分別於91年6 月10日及同年4 月4 日易科罰金執行完畢
    ；復於91年間因竊盜案件，經臺灣屏東地方法院以91年度易
    字第700 號判決判處有期徒刑10月，並經本院駁回上訴確定
    ，而於92年9 月15日縮刑期滿執行完畢，有臺灣高等法院被
    告前案紀錄表1 份為憑，其於上開有期徒刑執行完畢後，5
    年以內故意再犯本件有期徒刑以上之罪，為累犯，且刑法累
    犯之規定，於被告行為後亦經修正，惟無論依修正前後之規
    定，被告行為均構成累犯，而無有利不利之新舊法比較適用
    問題，應依修正後刑法第47條第1 項規定論以累犯，並加重
    其刑。又辯護人為被告辯護稱：被告係出於誤認，且係受脅
    迫而為，其犯罪情狀不無可堪憫恕之處，請依刑法第59條規
    定減輕被告之刑云云，惟因被告上開所辯，尚不足採信，已
    如上述，故辯護人此部分所辯亦無足採，併此敘明。
六、原審因而適用刑法第321 條第1 項第3 款、第4 款，同法第
    28條、第47條第1 項規定，並審酌被告素行不佳，前已屢因
    竊盜案件經判處罪刑並執行完畢，且正值壯年，不思以正當
    方式賺取財物，為圖私利重蹈覆轍，又雇用年輕識淺之甲○
    ○、林沛宏一同竊盜，為本案之主謀及主要利得者，惡性重
    大等，及其他一切情狀，量處有期徒刑1 年6 月。另說明被
    告所有用以竊盜之電鑽、鐵撬各1 把，雖未據扣案，且業因
    損壞而由被告丁○○出售予資源回收商，業經被告供述明確
    ，已非被告丁○○所有之物，而爰不予諭知沒收。其認事用
    法核無違誤，所處之刑亦屬允當。被告上訴指摘原判決不當
    ，為無理由，應予駁回。
七、原審共同被告甲○○、林沛宏2 人，均業經原審判處有期徒
    刑確定，併此敘明。
據上論斷，應依刑事訴訟法第368 條，判決如主文。
本案經檢察官沈紹嘉到庭執行職務。
中　　華　　民　　國　　96　　年　　5 　　月　　23　　日
　　　　　　　　　刑事第七庭  審判長法　官     莊飛宗
  　　　　　　　　　　　　　　　　  法　官　   孫啟強
                                    法  官     邱明弘
以上正本證明與原本無異。
本件判決不得上訴。
中　　華　　民　　國　　96　　年　　5 　　月　　23　　日
                                    書記官     黃玉珠
附錄本案論罪科刑法條：
刑法第321條第1項第3款、第4款：
犯竊盜罪而有左列情形之一者，處6 月以上、5 年以下有期徒刑
：
三　攜帶兇器而犯之者。
四　結夥3 人以上而犯之者。
